臺灣臺南地方法院民事判決
111年度訴字第202號
原      告  林文呈  

訴訟代理人  許世烜律師
            楊家明律師
            葉賢賓律師
被      告  阮氏鸞芳


上列當事人間請求返還借款等事件，本院於民國111年4月18日言
詞辯論終結，判決如下：
    主  文
被告應給付原告新臺幣壹佰伍拾肆萬元，及自民國一百一十一年
三月八日起至清償日止，按週年利率百分之五計算之利息。
訴訟費用新臺幣壹萬陸仟貳佰肆拾陸元由被告負擔。
本判決於原告以新臺幣伍拾壹萬參仟參佰參拾參元為被告供擔保
後，得假執行。
    事實及理由
一、被告經合法通知，未於言詞辯論期日到場，核無民事訴訟法
    第386條所列各款情形，爰依原告之聲請，由其一造辯論而
    為判決。
二、原告起訴主張：
  ㈠訴之聲明：
　⒈被告應給付原告新臺幣（下同）154萬元，及自起訴狀繕本送
    達之翌日起至清償日止，按週年利率5％計算之利息。
　⒉原告願供擔保，請准宣告假執行。
　㈡原告於民國109年間認識被告後，被告陸續向原告借款30萬、
    49萬元，並於110年6月30日簽發本票2紙以擔保上開借款。
    嗣被告於110年6月間邀請原告共同投資臺南市○○區○○段000
    地號土地及其上同段238建號即門牌號碼臺南市○○區○○○街00
    0巷00號建物（下稱系爭房地），約定由兩造共同出資及共
    有系爭房地。
　㈢詎原告將投資款項165萬元給付被告後，竟發現被告將系爭房
    地全數登記在自己名下，且設定第一、二順位最高限額抵押
    權（下稱系爭第一、二順位抵押權）給玉山商業銀行。原告
    質問被告後，被告自知理虧，遂提議將系爭房地設定第三順
    位普通抵押權（下稱系爭第三順位抵押權）給原告，以擔保
    原告之投資款項，被告並於110年8月12日簽發票面金額165
    萬元、到期日為111年2月14日之本票及借據各1紙，且於同
    年月19日辦理抵押權設定登記完畢。
　㈣被告於110年9月7日、12日及28日再向原告分別借款16萬元、
    14萬元及6萬元，並簽發票面金額16萬元、14萬元之本票作
    為擔保，並向原告提議：①原告借款250萬元給被告，用以清
    償系爭第一、二順位抵押權擔保之貸款，使系爭第三順位抵
    押權之順位變成第一，②原告借款39萬元給被告，用以清償
    被告整理系爭房地之工錢。原告不疑有他，遂同意前往陽信
    商業銀行仁德分行提領上開借款給被告。因原告提領之現金
    高達289萬元，且其高齡68歲，患有巴金森氏症、第二型糖
    尿病、高血壓等症狀，銀行襄理認為原告可能受騙而阻止其
    提領250萬元。原告因當時思慮不周，認為39萬元係整理系
    爭房地之工錢，不宜拖欠，堅持提領39萬元，銀行襄理始要
    求原告將39萬元存入帳戶，改以匯款方式給付39萬元。
　㈤詎被告收受39萬元後，開始避不見面，每日自提款機提領現
    金，企圖脫產，原告幾經聯絡，未獲回應，其察覺遭被告詐
    欺，原告於110年10月14日前往臺南市政府警察局歸仁分局
    德南派出所報案後，移送臺灣臺南地方檢察署以110年度偵
    字第23230號案件偵辦，陽信商業銀行因而暫時凍結被告之
    帳戶。嗣原告於同年月27日就借款165萬元部分，聲請對被
    告核發支付命令，經鈞院以110年度司促字第25808號支付命
    令命被告給付165萬元及其利息，因被告未提出異議，該支
    付命令於111年1月3日確定在案。原告又於110年12月3日就
    被告簽發之本票16萬元聲請准許強制執行，經鈞院110年度
    司票字第3847號本票裁定准許在案，且於111年1月5日聲請
    就被告之財產於39萬元範圍内予以假扣押，經鈞院110年度
    司裁全字第722號裁定准許在案。
　㈥被告積欠原告如附表所示編號2至6之借款共115萬元未為清償
    ，原告依消費借貸之法律關係，自得請求被告給付115萬元
    。雖其中編號5借款14萬元之物證即號碼WG0000000號本票到
    期日111年9月6日，尚未屆至。惟因被告於鈞院作成上開本
    票裁定、假扣押裁定後，仍未清償借款，且避不見面，故有
    預為請求之必要，自得依民事訴訟法第246條規定提起將來
    給付之訴。至於被告詐欺原告而取得如附表所示編號7之借
    款39萬元部分，因原告已撤銷借款之意思表示，被告已無取
    得該借款之法律上原因，原告依不當得利之法律關係，自得
    請求被告返還該借款39萬元。
三、被告經合法通知，未於言詞辯論期日到場，亦未提出書狀作
    何聲明或陳述。
四、得心證之理由：
　㈠本件原告主張之前開事實，提出號碼0000000號之30萬元本票
    、號碼0000000號之49萬元本票、號碼CH0000000號之165萬
    元本票、借據、土地登記第一類謄本、建物登記第一類謄本
    、存入存根、號碼WG0000000號之16萬元本票、號碼WG00000
    00號之14萬元本票、國立成功大學醫學院附設醫院中文診斷
    證明書、原告之陽信商業銀行綜合存款存摺內頁及客戶對帳
    單、臺南市政府警察局歸仁分局德南派出所受理案件證明單
    、臺灣臺南地方檢察署110年度偵字第23230號詐欺案件之刑
    事傳票、本院110年度司促字第25808號支付命令及其確定證
    明書、本院110年度司票字第3847號裁定、本院110年度司裁
    全字第722號裁定等件為證（見本院卷第21至64頁）。且被
    告對於原告主張之事實，已於相當時期受合法之通知，而於
    言詞辯論期日不到場，亦未提出任何書狀或證據資料爭執原
    告之主張，依民事訴訟法第280條第3項前段準用同條第1項
    前段規定，視同自認。本院綜合上開證據調查結果，堪信原
    告之主張為真實。從而，原告本於消費借貸之法律關係，請
    求被告給付如附表所示編號2至6之借款共115萬元，及本於
    不當得利之法律關係，請求被告給付如附表所示編號7之借
    款39萬元，為有理由，應予准許。
　㈡按給付無確定期限者，債務人於債權人得請求給付時，經其
    催告而未為給付，自受催告時起，負遲延責任；其經債權人
    起訴而送達訴狀者，與催告有同一之效力；遲延之債務，以
    支付金錢為標的者，債權人得請求依法定利率計算之遲延利
    息；應付利息之債務，其利率未經約定，亦無法律可據者，
    週年利率為5％，民法第229條第2項、第233條第1項本文及第
    203條分別定有明文。查本件起訴狀繕本係於111年2月25日
    寄存於被告住所及居所之警察機關，有本院送達證書在卷可
    稽（見本院卷第89、91頁），依民事訴訟法第138條第2項規
    定，於同年3月7日發生送達之效力，則原告請求被告給付自
    起訴狀繕本送達之翌日即同年3月8日起至清償日止，按週年
    利率5％計算之利息，洵屬有據，應予准許。
五、末按訴訟費用，由敗訴之當事人負擔；法院為終局判決時，
    應依職權為訴訟費用之裁判，民事訴訟法第78條、第87條第
    1項分別定有明文。本件原告之訴為有理由，第一審訴訟費
    用即裁判費1萬6,246元，應由被告負擔，爰判決如主文第2
    項所示。
六、又原告陳明願供擔保，聲請宣告假執行，經核與民事訴訟法
    第390條第2項規定並無不合，爰酌定如主文第3項所示之相
    當擔保金額，併准許之。
七、據上論結，本件原告之訴為有理由，依民事訴訟法第78條、
    第87條第1項、第385條第1項前段、第390條第2項，判決如
    主文。　　
中　　華　　民　　國　　111 　年　　5 　　月　　2 　　日
                  民事第一庭　法  官　陳尹捷
以上正本係照原本作成。
如不服本判決，應於判決送達後20日內，向本院提出上訴狀並表
明上訴理由，如於本判決宣示後送達前提起上訴者，應於判決送
達後20日內補提上訴理由書（須附繕本）。
如委任律師提起上訴者，應一併繳納上訴裁判費。  　　　　　
中　　華　　民　　國　　111 　年　　5 　　月　　2 　　日
                              書記官　曾美滋

附表：
編號 日　　期 名目 金　額 合　計 物　　　證 備  註 1 110年8月12日 投資款項 165萬元 165萬元 原證3之號碼CH0000000號本票、借據 非本件請求之範圍 2 110年6月30日     借款 30萬元     115萬元 原證1之號碼0000000號本票     本件請求之範圍 3 110年6月30日  49萬元  原證2之號碼0000000號本票  4 110年9月7日  16萬元  原證6之號碼WG0000000號本票  5 111年1月12日  14萬元  原證7之號碼WG0000000號本票  6 110年9月28日  6萬元  原證5之存入存根  7 110年10月8日  39萬元 39萬元 原證9、10之陽信商業銀行綜合存款存摺內頁及客戶對帳單